【裁判字號】    97,交聲,3056
【裁判日期】    971231
【裁判案由】    交管條例聲異
【裁判全文】
臺灣板橋地方法院交通事件裁定        97年度交聲字第3056號
原處分機關  交通部公路總局臺北區監理所板橋監理站
異  議  人
即受處分人  甲○○
                    國民
上列異議人即受處分人因違反道路交通管理處罰條例案件，對於
原處分機關於民國97年11月18日所為之板監裁字裁41-AEW166630
號處分，聲明異議，本院裁定如下：
    主      文
原處分撤銷。
甲○○不罰。
    理      由
一、原處分意旨略以：本件異議人即受處分人甲○○於民國97年
    10月19日下午6 時10分許，騎乘車牌號碼5HQ-739 號重型機
    車，行經臺北市○○路與菁山路口，因「駕駛汽車，拆除消
    音器造成噪音」之違規行為，經臺北市政府警察局士林分局
    山仔后派出所員警以北市警交字第AEW166630 號舉發違反道
    路交通管理事件通知單當場舉發。嗣異議人不服舉發提出申
    訴，經原處分機關調查結果，仍認前開違規行為明確，乃依
    道路交通管理處罰條例第43條第1 項第3 款、第63條規定，
    於97年11月18日以板監裁字裁41-AEW166630號裁決書對異議
    人裁處罰鍰新臺幣（下同）6,000 元，並記違規點數3 點，
    另施以道安講習在案。
二、本件聲明異議意旨略以：道路交通管理處罰條例第43條第1
    項第3 款須拆除消音器及造成噪音之情形同時發生，始構成
    該條項之違規。異議人即受處分人當日騎乘車牌號碼5HQ-73
    9 號重型機車，在臺北市○○路與菁山路口停等紅燈，即遭
    員警以拆除消音器舉發違規，然當日同時有數位機車騎士在
    場停等紅燈，員警應無從判斷噪音究係由何人所騎乘之機車
    製造。又當日員警並未會同環保機關人員在場使用儀器進行
    檢測，無從認定其所騎乘機車之排氣管音量已達噪音標準，
    爰依法聲明異議等語。
三、按汽車駕駛人，駕駛汽車有拆除消音器，或以其他方式造成
    噪音者，處6,000 元以上24,000元以下罰鍰，並當場禁止其
    駕駛；又汽車駕駛人違反第1 項、第3 項規定者，應接受道
    路交通安全講習；而汽車駕駛人，駕駛汽車違反道路交通管
    理處罰條例第43條規定者，除應依該條所規定之罰鍰處罰外
    ，並記違規點數3 點，道路交通管理處罰條例第43條第1 項
    第3 款、第5 項前段、第63條第1 項第3 款固有明文。然查
    道路交通管理處罰條例第43條第1 項第3 款之處罰，既係以
    「汽車駕駛人，駕駛汽車」有「拆除消音器或以其他方式造
    成噪音」為要件，則除「拆除消音器」或「以其他方式」造
    成噪音之行為外，尚必須有汽車駕駛人，駕駛汽車時有製造
    噪音之結果，方能加以處罰。經查：
（一）異議人於97年10月19日下午6 時10分許，騎乘車牌號碼5H
      Q -739號重型機車，行經臺北市○○路與菁山路口，因「
      駕駛汽車，拆除消音器造成噪音」之違規行為，經臺北市
      政府警察局士林分局山仔后派出所員警以北市警交字第AE
      W166630 號舉發違反道路交通管理事件通知單當場舉發等
      情，為異議人甲○○所不爭執，並有臺北市政府警察局97
      年10月19日北市警交字第AEW166630 號舉發違反道路交通
      管理事件通知單1 紙在卷可稽。
（二）本件異議人所騎乘車牌號碼5HQ-739 號重型機車之排氣管
      ，前經異議人央人改裝乙情，為異議人所自承，並據證人
      即舉發警員乙○○於本院訊問時結證稱：其將所攝車牌號
      碼5HQ-739 號重型機車相片交由機車行老闆鑑定，發覺該
      重型機車之消音器已經拆除等語甚詳，另有上開重型機車
      之相片2 張附卷可參，則異議人所騎乘上開重型機車之消
      音器業經拆除乙情，應堪認定。然查，證人乙○○就當日
      舉發情形，及其如何判斷異議人騎乘機車，已經造成噪音
      等節，已不復記憶等情，此據證人乙○○到庭證述甚詳，
      則其當日主觀上如何認定異議人騎乘上開重型機車有何製
      造噪音之情形，已屬無從證明。況當日在場機車眾多，警
      員乙○○就其當日如何判斷其所聽聞之噪音，確係異議人
      所騎乘之重型機車所造成，亦無記憶，並據證人乙○○到
      庭陳稱甚明，自無從遽認異議人有何騎乘機車，拆除消音
      器造成噪音之情節。
四、綜上所述，本件既不能證明異議人確於上開時、地有「駕駛
    汽車，拆除消音器造成噪音」之違規事實，原處分機關未予
    詳查，徒憑原舉發機關之舉發，即對異議人為首揭之處分，
    難認適法。此外，復查無其他積極證據證明異議人確有原處
    分機關所指道路交通管理處罰條例第43條第1 項第3 款之違
    規行為，自應為有利於異議人之認定，原處分機關遽對異議
    人為前開裁決，難認允當，本件異議人之異議為有理由，爰
    將原處分撤銷，改諭知異議人不罰，以昭審慎。
據上論斷，應依道路交通案件處理辦法第20條前段，裁定如主文
。
中    華    民    國    97    年    12    月   31     日
                      交通法庭   法  官  謝梨敏
以上正本證明與原本無異。
如不服本裁定，應於裁定送達後5日內敘明抗告理由，向本院提
出抗告狀。
                                 書記官  林壯隆
中    華    民    國    98    年    1     月    5     日


司法院資訊處製作；財團法人民間司法改革基金會備份。
